臺灣雲林地方法院民事判決　九十一年度訴字第二五一號
　　原　　　告　甲○○
　　被　　　告　乙○○
右被告因妨害自由等案件，經原告提起損害賠償之附帶民事訴訟（民國九十一年度附
民字第七號），由本院刑事庭裁定移送前來，本院判決如左：
被告應給付原告新台幣伍萬元，及自民國九十一年二月二十二日起至清償日止，按週
年利率佰分之伍計算之利息。
原告其餘之訴駁回。
訴訟費用由被告負擔二十分之一，餘由原告負擔。
本判決第一項於原告以新台幣壹萬柒仟元為被告供擔保後，得假執行。
原告其餘假執行之聲請駁回。
甲、原告方面：
　一、聲明：
　　(一)被告應給付原告新台幣（下同）一百萬元，及自起訴狀繕本送達翌日即民國九
　　　十一年二月二十二日起至清償日止，按年息百分之五計算之利息。
　　(二)原告願供擔保，請准宣告假執行。
　二、陳述：
　　(一)兩造係夫妻關係，然平日感情不睦，業於八十九年五月初分居。被告於八十九
　　　年八月三十日十三時二十分許，駕駛車牌號碼Ｃ五–六○八一號自用小客貨車
　　　行經雲林縣東勢鄉○○村○○路時，發現原告駕駛ＦＧ–○六八一號自用小客
　　　貨車搭載兒童曾慶筠及曾慶雯二人由對向（程海往四湖方向）駛來，被告竟基
　　　於以暴力使人行無義務之事及傷害之犯意，駕駛上開Ｃ五–六○八一號車跨越
　　　對向車道，阻擋原告之去路，迫使原告不得不停車。被告隨即下車至原告駕駛
　　　座位旁，將上半身自車窗伸入原告車中（因沒有冷氣，所以當時車窗是搖下來
　　　的）拉扯原告之頭髮，並要原告於同年九月四日不准出庭（鈞院八十九年度婚
　　　字第二八六號請求履行同居事件），否則要置原告於死地，原告見狀即持行動
　　　電話欲行報案，被告搶下該行動電話後，隨即以行動電話毆打原告之頭部及右
　　　肩膀，繼將車門打開，拉原告的頭髮將原告拉出車外壓在地上，繼續用手毆打
　　　原告之右手、頭部、胸頸部，適有路人駕駛一部廂型車經過，由曾慶筠及曾慶
　　　雯二人依原告之指示下車攔下後，經路人勸阻，被告始停止毆打原告，使原告
　　　受有頭部外傷合併輕微腦震盪、右前臂挫傷、臉部挫傷、右肩挫傷之傷害（醫
　　　藥費收據及診斷書請調閱鈞院八十九年度家護字第一五三號聲請通常保護令事
　　　件案卷）。
　　(二)按因犯罪而受損害之人，於刑事訴訟程序得附帶提起民事訴訟，對於被告及依
　　　民法負賠償責任之人，請求回復其損害，刑事訴訟法第四百八十七條第一項定
　　　有明文。原告因被告之犯罪而受害，被告並經判刑確定，依上揭規定，自得提
　　　起附帶民事訴訟，請求被告依民法規定負損害賠償責任。次按不法侵害他人之
　　　身體、健康、名譽、自由、信用、隱私、貞操，或不法侵害其他人格法益而情
　　　節重大者，被害人雖非財產上之損害，亦得請求賠償相當之金額，為民法第一
　　　百九十五條第一項所明定。原告遭被告騙婚為繼母後，自認命歹，遇人不淑，
　　　忍氣吞聲，被告並於案發後於雲林縣警察局台西分局東勢分駐所製作警訊筆錄
　　　時，偕其胞弟黃庫城在辦公廳內，多次謾罵原告之父、母及胞妹，並恫嚇原告
　　　及娘家家人之生命財產安全，復於九十一年一月三十一日下午約四時許率眾前
　　　來原告住家再施暴力，使原告之精神痛苦難安，每思案發過程，即痛徹心扉，
　　　無法成眠，對於前途更感茫然，身心所受煎熬，實不可言喻，參以被告為人師
　　　表，卻不知以身作則，毫無愛心與夫妻之情，不僅傷害原告之身體，並對原告
　　　心靈施以恫嚇，使原告之身體及精神均受到極大創傷，原告乃依上開規定，請
　　　求被告賠償非財產上之損害一百萬元。
　　(三)原告是土庫商工文書事務科畢業，後來有念空中行專。原告目前自行經營「林
　　　老師教學輔導中心」，扣掉師資及成本後，原告每個月之收入約一、二萬元，
　　　名下並沒有任何不動產及車子，也沒有存款。反之，被告不僅開設「國嘉安親
　　　課輔才藝班」，於四湖鄉及東勢鄉均設有教室，並擁有於與原告婚後，共同央
　　　請原告之父承購法拍屋而將產權登記為被告名下之雲林縣四湖鄉○○段一三一
　　　○之一號土地及其上建號三九五號之房屋，另並擁有雲林縣東勢鄉○○段（民
　　　事準備書狀誤載為埔頭段）八三四、八三五地號土地之全部產權，可見被告財
　　　富菲鮮。
　三、證據：提出台灣雲林地方法院檢察署九十年度偵字第二七四號檢察官聲請簡易
　　　判決處刑書、本院九十年度港簡字第一一九號刑事簡易判決、九十年度簡上字
　　　第六八號刑事判決、八十九年度家護字第一五三號民事通常保護令、八十九年
　　　度婚字第二八六號民事判決、台灣高等法院台南分院八十九年度家護抗字第十
　　　八號民事裁定（以上均為影本）、證明書、被告戶籍謄本、建物登記謄本各一
　　　份、課輔班廣告單、土地登記謄本各三件為證。
乙、被告方面：
　一、聲明：原告之訴及其假執行之聲請均駁回。
　二、陳述：
　　(一)我那天是要跟原告說，ＦＧ–○六八一號車沒有繳稅、驗車，快要被吊銷牌照
　　　了，所以我請原告去驗車，但原告說她不要、她也不知道，我就跟原告說那麼
　　　鑰匙給我，我開去驗車，但是原告不將鑰匙給我，我查看電門發現鑰匙不在，
　　　我就將頭伸到車內四處找，原告就拿手機打我的頭部、左手腕附近及胸部，我
　　　為了要制止她，就搶她的手機，此時我看到她另外一手拿著鑰匙，我搶了她的
　　　手機後，她的鑰匙掉了出來，眼鏡也掉了下來，眼鏡及鑰匙就掉在車門邊，我
　　　就開車門要拿鑰匙，此時原告也要拿眼鏡，結果原告就滑下車外，我就將鑰匙
　　　撿起來。因為原告擋在車門，我沒有辦法上車，所以我就將原告扶到旁邊，就
　　　在我要扶她到路邊的時候，有一部廂型車經過，她就把車上的兩位小朋友帶上
　　　車，我就跟廂型車司機講，我太太打我的小孩，又不去驗車且離家，後來他們
　　　就離開了。我與原告確實有拉扯，但我確實沒有打她，原告所提的驗傷單上所
　　　載的傷害與我無關，因為事發當時我人在原告的左側，可是原告受傷的部位是
　　　在右邊。
　　(二)我是強恕高中綜合商業科畢業的。我目前沒有工作，也沒有收入、存款，我在
　　　四湖鄉有一棟房子，也有二筆土地，但是用其中一筆土地，貸款買四湖鄉的房
　　　子，再用四湖鄉的房子貸款二百二十萬元。我在四湖鄉的房子，原告不讓我進
　　　去，還趕我的學生，原告如此作為，就是為了要我的財產，另外原告也以同樣
　　　的手法告過林錦儀。
　三、證據：提出九十年度港簡字第九七號民事準備書狀（附證明書、醫療費用收據
　　　、診斷證明書）影本一份為證，並聲請訊問證人廖昶丞、黃郁甄、廖浩強、廖
　　　偉淞、李宜庭、李宜儒、曾慶筠及曾慶雯。
丙、本院依職權調閱台灣雲林地方法院檢察署九十年度偵字第二七四號、本院北港簡
　　易庭九十年度港簡字字第一一九號、本院九十年度簡上字第六八號乙○○被訴妨
　　害自由刑事卷宗、本院八十九年度家護字第一五三號、台灣高等法院台南分院八
　　十九年度家護抗字第一八號聲請通常保護令事件卷宗，並向財政部台灣省中區國
　　稅局函查兩造收入、財產狀況。
　　理　　　由
一、本件原告起訴主張：兩造係夫妻關係，然平日感情不睦，業於八十九年五月初分
　　居。被告於八十九年八月三十日十三時二十分許，駕駛車號Ｃ五–六○八一號自
　　用小客貨車行經雲林縣東勢鄉○○村○○路時，發現原告駕駛車號ＦＧ–○六八
　　一號自用小客貨車搭載兒童曾慶筠及曾慶雯二人由對向（程海往四湖方向）駛來
　　，被告竟基於以暴力使人行無義務之事及傷害之犯意，駕駛上開Ｃ五–六○八一
　　號車跨越對向車道，阻擋原告之去路，迫使原告不得不停車。被告隨即下車至原
　　告駕駛座位旁，將上半身自車窗伸入原告車中拉扯原告之頭髮，並要原告於同年
　　九月四日不准出庭，否則要置原告於死地，原告見狀即持行動電話欲行報案，被
　　告搶下該行動電話後，隨即以行動電話毆打原告之頭部及右肩膀，繼將車門打開
　　，拉原告的頭髮將原告拉出車外壓在地上，繼續用手毆打原告之右手、頭部、胸
　　頸部，適有路人駕駛一部廂型車經過，由曾慶筠及曾慶雯二人依原告之指示下車
　　攔下後，經路人勸阻，被告始停止毆打原告，使原告受有頭部外傷合併輕微腦震
　　盪、右前臂挫傷、臉部挫傷、右肩挫傷之傷害。原告每思案發過程，即痛徹心扉
　　，無法成眠，對於前途更感茫然，身心所受煎熬，實不可言喻，參以被告為人師
　　表，卻不知以身作則，毫無愛心與夫妻之情，不僅傷害原告之身體，並對原告心
　　靈施以恫嚇，使原告之身體及精神均受到極大創傷，為此原告依民法第一百九十
　　五條第一項規定，請求被告賠償非財產上之損害一百萬元等情。被告則以：我那
　　天是要跟原告說，ＦＧ–○六八一號車沒有繳稅、驗車，快要被吊銷牌照了，所
　　以我請原告去驗車，但原告說她不要，我就跟原告說那麼鑰匙給我，我開去驗車
　　，但是原告不將鑰匙給我，我查看電門發現鑰匙不在，我就將頭伸到車內四處找
　　，原告就拿手機打我的頭部、左手腕附近及胸部，我為了要制止她，就搶她的手
　　機，此時我看到她另外一手拿著鑰匙，我搶了她的手機後，她的鑰匙掉了出來，
　　眼鏡也掉了下來，眼鏡及鑰匙就掉在車門邊，我就開車門要拿鑰匙，此時原告也
　　要拿眼鏡，結果原告就滑下車外，我就將鑰匙撿起來。因為原告擋在車門，我沒
　　有辦法上車，所以我就將原告扶到旁邊，此時有一部廂型車經過，她就把車上的
　　兩位小朋友帶上車，我就跟廂型車司機講，我太太打我的小孩，又不去驗車且離
　　家，後來他們就離開了。我與原告確實有拉扯，但我確實沒有打她，原告所提的
　　驗傷單上所載的傷害與我無關，因為事發當時我人在原告的左側，可是原告受傷
　　的部位是在右邊等語，資為抗辯。
二、原告主張兩造係夫妻關係，然平日感情不睦，業於八十九年五月初分居。被告於
　　八十九年八月三十日十三時二十分許，駕駛車號Ｃ五–六○八一號自用小客貨車
　　行經雲林縣東勢鄉○○村○○路時，發現原告駕駛車號ＦＧ–○六八一號自用小
　　客貨車搭載兒童曾慶筠及曾慶雯二人由對向（程海往四湖方向）駛來，乃駕駛上
　　開Ｃ五–六○八一號車跨越對向車道，阻擋原告之去路，迫使原告不得不停車。
　　被告隨即下車至原告駕駛座位旁，與原告發生拉扯爭執等情，為被告所不爭執，
　　自堪信為真實。至原告主張被告攔車後，即下車至原告駕駛座位旁，將上半身自
　　車窗伸入原告車中（因沒有冷氣，所以當時車窗是搖下來的）拉扯原告之頭髮，
　　並要原告於同年九月四日不准出庭（本院八十九年度婚字第二八六號請求履行同
　　居事件），否則要置原告於死地，原告見狀即持行動電話欲行報案，被告搶下該
　　行動電話後，隨即以行動電話毆打原告之頭部及右肩膀，繼將車門打開，拉原告
　　的頭髮將原告拉出車外壓在地上，繼續用手毆打原告之右手、頭部、胸頸部，適
　　有路人駕駛一部廂型車經過，由曾慶筠及曾慶雯二人依原告之指示下車攔下後，
　　經路人勸阻，被告始停止毆打原告，使原告受有頭部外傷合併輕微腦震盪、右前
　　臂挫傷、臉部挫傷、右肩挫傷之傷害一節，為被告所否認，辯稱：我那天是要跟
　　原告說，ＦＧ–○六八一號車沒有繳稅、驗車，快要被吊銷牌照了，所以我請原
　　告去驗車，但原告說她不要，我就跟原告說那麼鑰匙給我，我開去驗車，但是原
　　告不將鑰匙給我，我查看電門發現鑰匙不在，我就將頭伸到車內四處找，原告就
　　拿手機打我的頭部、左手腕附近及胸部，我為了要制止她，就搶她的手機，此時
　　我看到她另外一手拿著鑰匙，我搶了她的手機後，她的鑰匙掉了出來，眼鏡也掉
　　了下來，眼鏡及鑰匙就掉在車門邊，我就開車門要拿鑰匙，此時原告也要拿眼鏡
　　，結果原告就滑下車外，我就將鑰匙撿起來。因為原告擋在車門，我沒有辦法上
　　車，所以我就將原告扶到旁邊，此時有一部廂型車經過，她就把車上的兩位小朋
　　友帶上車，我就跟廂型車司機講，我太太打我的小孩，又不去驗車且離家，後來
　　他們就離開了，原告所提的驗傷單上所載的傷害與我無關等語。惟查：原告前開
　　主張之事實，業據原告提出診斷證明書二紙附於警卷中可稽，核與證人即案發當
　　時乘坐於原告所駕駛車輛上之兒童曾慶筠、曾慶雯於被告乙○○被訴妨害自由刑
　　事案件中所證述之情節大致相符，證人曾慶雯證稱：當時林老師（按：指原告）
　　開車，車上只有我與姊姊（按：即證人曾慶筠）。我不記得車子如何被攔下的；
　　我當時坐前座，我與姊姊都坐前座老師旁邊。當天停車之後，那個壞叔叔（按：
　　經證人當庭指認為被告）就從窗戶過來打我老師。我不知窗戶如何開的。他用手
　　打我老師，拉我老師頭髮，用手打我老師的頭，打幾次我不記得了。當時我很害
　　怕，我也有哭，我不知打多久，後來老師叫我們去攔車，我姊姊就下車去攔車，
　　揮揮手就有一部車停下；是老師的眼鏡打下去，老師想要撿，就掉下去，姊姊說
　　她知道，我沒有看到那個叔叔在路旁壓住甲○○打她，只有在車上打等語；證人
　　曾慶筠則陳證：當時我和我妹妹坐在林老師旁邊，我不知道當天車子是如何被攔
　　下的，老師車子開一開就緊急停下，當天攔下車子的就是乙○○，他把車門打開
　　，打我老師，打哪裡我忘記了，之後那個男人打開車門，拉著頭髮將老師拖下車
　　等語；而證人即曾慶筠、曾慶雯之父親曾哲欽固未目睹事實發生經過，惟其證稱
　　：小孩回家後，慶雯有告訴我說，黃先生（按：指被告）把林老師拉著頭髮拖下
　　車，用行動電話打。我沒有問甲○○，也沒有查證，小孩不敢去上課，我們就尊
　　重小孩等語，與證人曾慶筠指證之情節尚屬相符。至証人曾慶雯雖証稱沒有看到
　　被告在馬路上壓住原告毆打等語，然案發時，其僅是未滿六歲的兒童（八十三年
　　九月五日生），且時隔逾一年，其記憶已逐漸模糊，應屬人之常情，證人曾哲欽
　　既已為前開證述，尚難認證人曾慶雯與原告之主張、證人曾慶筠之陳證有何矛盾
　　、不一致之處。又證人即被告辯稱當時由其搭載之兒童廖昶丞在偵查中雖証稱：
　　黃老師與林老師是對向車，黃老師將車開至二路中間，將林老師攔下，下車至林
　　老師車要她將鑰匙交出，她不要，要她驗車，她也不要，黃老師上半身伸入車內
　　搶鑰匙，二人互搶拉扯，林老師以大哥大打黃老師，林老師眼鏡掉了，林老師彎
　　下撿眼鏡，黃老師將車門打開，林老師滑下坐在路上，黃老師將林老師拉至路邊
　　，就拿鑰匙將林老師車開至路邊，然後有一台車經過，林老師將車攔下，林老師
　　與她車上二小朋友坐那車走等語，證人即被告辯稱當時由其搭載之兒童黃郁甄（
　　為被告之女兒）亦證述：我所看到的與廖昶丞一樣等語，惟經檢察官命乙○○、
　　甲○○暫行退庭後再行訊問，證人廖昶丞又證稱：拉拉扯扯看不清楚等語，可見
　　被告是否以及如何毆打原告之情節，尚難據證人廖昶丞之證詞加以認定，而證人
　　黃郁甄為被告之親生女兒（原告為繼母），前更因原告傷害黃郁甄一案，經法院
　　將原告判刑確定（本院八十九年度易字第六七八、台灣高等法院台南分院九十年
　　度上易字第二三八號），是證人黃郁甄所證難免為被告緩頰，自難憑信，是原告
　　前揭關於被告如何毆打原告事實經過之主張，應堪採信。被告雖聲請訊問證人廖
　　昶丞、黃郁甄、廖浩強、廖偉淞、李宜庭、李宜儒（以上六人為被告所稱案發當
　　時乘坐於其所駕駛車輛上之孩童）、曾慶筠及曾慶雯，惟曾慶筠、曾慶雯既已於
　　上開刑事案件中證述明確，且於刑事程序中，因經法院傳喚未到，承辦法官考量
　　其等尚屬稚齡孩童，不宜拘提，乃親自前往其等所就讀之學校進行訊問，而由前
　　述曾慶筠、曾慶雯及父親曾哲欽之證述中亦可知，曾慶筠、曾慶雯已因本次事件
　　受到極大之驚嚇，本院考量事實經過既已臻明確，實不忍再行通知二人到庭作證
　　，強命其等再次勾勒不愉快的回憶，是本院認被告之聲請尚無必要；至於聲請訊
　　問證人廖昶丞、黃郁甄、廖浩強、廖偉淞、李宜庭、李宜儒部分，本院認上述六
　　人即使於案發時在被告所駕駛之車輛上，惟終究不若證人曾慶筠、曾慶雯坐在原
　　告座位旁得以清晰目睹事發經過，從而，本院亦認為被告此部分之聲請，亦無必
　　要。
三、再者，被告固又辯稱：我確實沒有打她，原告所提的驗傷單上所載的傷害與我無
　　關，因為事發當時我人在原告的左側，可是原告受傷的部位是在右邊等語。惟被
　　告確實毆打原告之情，既經本院認定屬實，已如前述，且原告當時在外觀上其頭
　　部、臉部均受有擦傷等情，亦據証人即負責處理本案之警員李高木、吳進忠二人
　　結証屬實。而核原告所提財團法人私立中國醫藥學院北港附設媽祖醫院八十九年
　　八月三十日甲○○診斷證明書（附於警卷）所載原告之傷勢：「頭部外傷合併輕
　　微腦震盪、右前臂挫傷、臉部挫傷、右肩挫傷」，與原告主張被告如何以行動電
　　話毆打其頭部、強拉其下車壓在地上毆打之情節相吻。是被告空言辯稱原告之傷
　　勢與其無關等語，不足採信。
四、按不法侵害他人之身體、健康者，被害人雖非財產上之損害，亦得請求賠償相當
　　之金額，民法第一百九十五條第一項定有明文。經查：原告為土庫商工文書事務
　　科畢業，之後曾就讀空中行專，目前自行經營「林老師教學輔導中心」，扣掉師
　　資及成本後，每個月之收入約一、二萬元，名下並沒有任何不動產及車子，也沒
　　有存款；被告是強恕高中綜合商業科畢業，名下有多筆不動產及四部汽車等情，
　　業據兩造各自陳明，並有財政部台灣省中區國稅局虎尾稽徵所九十一年五月二日
　　中區國稅虎尾密字第○九一○○○四八三七號函、同局北港稽徵所九十一年七月
　　三日中區國稅北港服字第○九一○○○九五七八號函所附各類所得資料清單、歸
　　戶財產資料表在卷可稽。本院審酌兩造之身分、地位、經濟能力、原告所受身體
　　傷害尚稱輕微，以及兩造均為人師表，竟不思以身作則，公然在幼童面前互毆成
　　傷（被告辯稱遭因原告反擊成傷一節，為原告所不爭執，並有警卷所附照片可稽
　　，自堪信為真實），嚴重影響幼童心靈及對教師的觀感等一切情狀，認原告請求
　　之慰撫金以五萬元為當。從而，原告本於侵權行為之損害賠償請求權，請求被告
　　賠償五萬元，及自起訴狀繕本送達之翌日即九十一年二月二十二日起，至清償日
　　止，按週年利率百分之五計算利息部分，洵屬正當，應予准許。至逾此部分之請
　　求，即非有據，應予駁回。原告陳明願供擔保聲請宣告假執行，關於其勝訴部分
　　，核無不合，爰酌定相當之擔保金額，予以准許；至其敗訴部分，假執行之聲請
　　失所附麗，應予駁回。
五、本件事證已臻明確，兩造其餘之攻擊、防禦方法及舉證，於判決結果不生影響，
　　爰不一一論列，併此敘明。
據上論結，本件原告之訴一部為有理由，一部為無理由，依民事訴訟法第七十九條但
書、第三百九十條第二項，判決如主文。
中　　　華　　　民　　　國　　九十一　 　年　  　八　  　月　    七　　 日
                                臺灣雲林地方法院民事第一庭
~B審判長法官　蕭守田
~B法　　　官　蔣得忠
~B法　　　官　李明益
右為正本係照原本作成。
如不服本判決，應於本判決送達後二十日內向本院提出上訴狀。（須附繕本）
中　　　華　　　民　　　國　　九十一　 　年　  　八　  　月　    七　　 日
~B法院書記官　蘇靜怡
